臺灣桃園地方法院刑事判決　　　　　　　　　　　　　九十年度易字第二八五號
　　公　訴　人　臺灣桃園地方法院檢察署檢察官
　　被　　　告　乙○○
　　　　　　　　甲○○
右列被告等因賭博案件，經檢察官提起公訴（九十年度偵字第八三一０號），本院判
決如左：
        主  文
乙○○共同連續意圖營利，聚眾賭博，累犯，處有期徒刑柒月。扣案之麻將牌壹副、
骰子參個、東南西北大骰子壹個、抽頭金壹仟陸佰元均沒收。
甲○○共同連續意圖營利，聚眾賭博，處有期徒刑參月，如易科罰金，以參佰元折算
壹日。扣案之麻將牌壹副、骰子參個、東南西北大骰子壹個、抽頭金壹仟陸佰元均沒
收。
        事  實
一、乙○○曾於民國八十九年間因意圖營利提供賭博場所，聚眾賭博，而經本院依法
    判處有期徒刑六月，復經台灣高等法院駁回上訴而確定，嗣於八十九年十一月七
    日易科罰金執行完畢，猶不知悔改，竟夥同甲○○、庚○○（庚○○部分未據起
    訴）共同基於意圖營利之概括犯意聯絡，自九十年二月二十七日起，推由庚○○
    在自由時報刊登「麻將，純家庭式，２４Ｈ，３：１，0000000」之廣告
    招睞賭客，乙○○則提供由伊所承租之桃園縣桃園市○○街六十二號五樓之租住
    處為賭博場所（非公共場所或公眾得出入之場所），並設置麻將牌一副、骰子三
    個、東南西北大骰子一個等物作為賭具，並由甲○○在現場負責打掃、接待賭客
    及提供餐飲之工作，共同聚集不特定之賭客在上開租住處以麻將賭博財物。其賭
    博之方式以打麻將牌之射倖性偶然機率決定輸贏，麻將玩法是一底新台幣（下同
    ）三百元，每台一百元，輸贏均以現金給付，自摸者由乙○○、甲○○收取二百
    元作為抽頭金而以此牟利。迨於九十年三月十日凌晨一時許，賭客陳德昌至上址
    賭博，因詐賭糾紛與在場之某真實姓名年籍不詳之成年賭客發生爭執，並遭七、
    八名真實年籍姓名亦不詳之成年男子毆打並強取財物（此部份由檢察官另行偵辦
    中）而報警處理，始經警循線於九十年三月十一日二十一時五分進入上址逕行搜
    索，適有賭客余遠紹、戊○○、丙○○、辛○○等人在上址賭博財物，而己○○
    及丁○○在旁觀看（上開六人業經不起訴處分確定），而為警當場查獲，並扣得
    麻將一副、骰子三個、東南西北大骰子一個、抽頭金一千六百元。
二、案經桃園縣警察局桃園分局報請台灣桃園地方法院檢察署檢察官偵查起訴。
    理  由
一、訊據被告乙○○、甲○○對於警員於右開時間在上址查獲余遠紹、丙○○、戊○○、辛○○等賭客在以麻將賭博之情事，雖均予以是認，然均矢口否認有何意圖
    營利聚眾賭博而抽頭之犯行，被告乙○○辯稱：報紙是庚○○個人所為，伊沒有
    參與，也不知情，當天只是伊朋友聚在一起消遣而已，並非賭博，他們會拿二、
    三百元給甲○○或伊，作為吃飯、買香菸之用，但沒有抽頭云云。被告甲○○則
    辯稱：其只是受僱於乙○○打掃及煮飯，沒有收取抽頭金，該些金錢是他們拿出
    來供吃飯、買香煙之用，沒有營利云云。經查：
    (一)余遠紹、戊○○、丙○○、辛○○、己○○、丁○○確實在警察據報前往上址
      查獲時在場，業據余遠紹、戊○○、丙○○、辛○○、己○○、丁○○於警訊
      時供承明確，且均於搜索扣押證明筆錄簽名、按捺指印（此觀諸搜索扣押證明
      筆錄自明，偵查卷第六頁），且余遠紹、戊○○、丙○○、辛○○於警訊中均
      供稱確有賭博行為，並詳述其賭博方式為以現金打麻將，一底為三百元，一台
      一百元等情，另丁○○、己○○於警訊中亦指認上開四人確有參與賭博行為明
      確，足徵余遠紹、戊○○、丙○○、辛○○等人確係因參與賭博而在上開場所
      無誤。
    (二)再者，證人庚○○於本院調查時自陳：自由時報上之「麻將，純家庭式，２４
      Ｈ，３：１，0000000」廣告為其所刊登，若有人依廣告打電話來，先
      和對方約在某個地方，其再去帶他來等語（本院九十一年五月七日、九月二十
      五日訊問筆錄）。核與證人余遠紹、丙○○、辛○○、陳德昌於警訊時所陳稱
      ：係依報紙上廣告打電話（0000000）再由人帶進該處賭博等情相符（
      見偵查卷第十四頁、第十八頁反面、第二一頁反面、第二九頁），且經本院函
      詢自由時報刊登系爭廣告之刊登資料，其函覆稱：本件委刊人為阿雄，刊登時
      間為九十年二月二十七日至同年三月十二日，委刊人地址：桃市鎮○街二號五
      樓，委刊人電話：０３─0000000等（見本院卷）。被告乙○○亦承認
      上開電話號碼為伊承租處，而且桃園市鎮○街二號五樓就是桃園市○○街六十
      二號五樓，只是門牌上寫桃園市鎮○街二號五樓等語無誤（見本院九十一年九
      月二十五日訊問筆錄），是渠等確有於報紙上刊登廣告招睞不特定人，於上址
      聚眾賭博之情事。又被告乙○○復辯稱：其為刊登廣告招攬賭客，係庚○○個
      人所為，伊先前均不知情云云。惟查，被告乙○○並不否認廣告上之電話號碼
      為伊所有、使用，且伊曾接過兩次電話是詢問家庭麻將之事（見本院九十一年
      九月二十五日訊問筆錄），若說被告乙○○全然不知情，顯與常情有違。更何
      況證人余遠紹、己○○、辛○○均於警訊時證稱：乙○○為現場負責人等語，
      是被告乙○○辯稱伊不知情云云，當不足採。另被告乙○○於偵訊及本院前二
      次開庭調查時時均供稱：報上之廣告係一幫伊擺地攤綽號「阿祥」之人刊登的
      （偵卷第一０一頁反面），直至本院第三次開庭訊問時始指稱係庚○○所刊登
      （見本院九十一年五月七日訊問筆錄），則依被告乙○○於偵訊時所稱，被告
      顯已知刊登人為庚○○，若非刻意隱瞞、迴護，又怎會稱係綽號「阿祥」所刊
      登，且遲至本院第三次開庭時始供陳庚○○，況證人庚○○綽號為「阿松」而
      非被告所稱之「阿祥」，更可見被告乙○○為脫免罪責，並迴護庚○○之犯行
      而為辯解，伊所言自不足採信。是被告等確有刊登廣告招攬不特定人在至前開
      處所聚眾賭博財物之事實。而證人余遠紹、戊○○、陳德昌均陳稱已去過兩次
      ，另證人己○○稱已去過四次，顯見查獲當天並非第一次，先前已有數次聚賭
      行為。
    (三)被告甲○○辯稱其只負責清潔、提供飲食，並未收取抽頭金云云。然查，被告
      甲○○於警訊時供稱：現場是由乙○○負責，亦由伊收取抽頭金、管制出入人
      員，電話亦都由乙○○接聽，其負責煮飯、清掃工作，月薪二萬二千元，當天
      因乙○○有事外出，故由其代收抽頭金放在身上等語（見偵卷第九頁至第十一
      頁）。而證人丙○○、余遠紹於警訊時均證述：當天玩法是以三百元為一底，
      一台一百元，贏者得不等之賭資，每自摸一次抽二百元，交給現場負責人甲○○等語（見偵查卷第十八頁至第十九頁、第十三頁反面至第十四頁反面），證
      人辛○○警訊時亦證稱：當天開門的是甲○○，現場查獲之人均不認識，賭具
      與該賭博場所均係張先生所提供；以現金打麻將，一底為三百，一台二百元，
      每自摸一次由自摸的人交給甲○○二百元做抽頭金等語，並當場指認被告甲○○（見偵卷第二十一頁反面至第二二頁反面），另證人陳德昌於警訊時證稱：
      玩法為三百元一底，見花或自摸多一台，每台一百元，抽頭金由自摸者提供二
      百元，甲○○為乙○○之同居人，負責打理、煮飯，乙○○不在時由其負責場
      內事務等語（見偵卷第二九頁至第三十頁）。是被告甲○○於警訊時所自承其
      負責現場清潔工作，當天有收取抽頭金等語，核與證人丙○○、余遠紹、辛○○、陳德昌所述相符，堪認為真實，則被告甲○○若非共同負責人，何以在現
      場負責清潔、提供飲食，且在被乙○○不在時，負責收錢之工作，是被告甲○○上開所辯自不足採。
    (四)被告乙○○固辯稱當天是一群朋友消遣，沒有營利云云。惟查，本件為警查獲
      之余遠紹、戊○○、丙○○、辛○○、己○○、丁○○等人均供陳：彼此間互
      不認識，而證人余遠紹、己○○均證述：是因打牌始認識乙○○等語（偵卷第
      二四頁反面），證人辛○○則稱：只知賭場是「張先生」負責，經警提供口卡
      指認才知張先生即為被告乙○○等語（偵卷第二二頁反面），至證人丙○○則
      稱：根本不知道屋主是誰等語（偵卷第十九頁），證人戊○○則於警訊陳稱：
      其不認識乙○○，只知現場負責人為張先生，余遠紹稱不認識乙○○，不知屋
      主為何人等語（偵卷第十四頁），證人丁○○亦稱：不知屋主是誰，也不知由
      何人提供等語（偵卷第二七頁反面），顯見上開六人彼此不認識，且與被告乙○○亦非相識好友。至被告乙○○雖陳稱：認識證人戊○○，其是做保險的，
      伊有跟他投保（本院九十一年九月二十五日訊問筆錄），惟證人戊○○於警訊
      時證述：其為環保工程業務專員，只知道張先生是現場負責人，但不確定是否
      即為乙○○等語（偵卷第十六頁反面）。則如依被告乙○○所述，伊與證人相
      識，證人戊○○又怎會於警訊中為如上之陳述，而被告乙○○又怎會不知證人
      戊○○之工作，而稱其為做保險的，還跟其投保？再查，被告乙○○先於偵查
      中、及本院調查時自陳：不認識丙○○（偵卷第一０三頁、本院九十一年三月
      五日訊問筆錄），後又於本院調查時改稱：認識丙○○，他是賣化妝品的等語
      （本院九十一年九月二十五日訊問筆錄）伊先後供述不一，且多所矛盾，尚無
      足採信；而被告甲○○亦自陳均不認識上開六人，足見上開為警查獲之人，與
      被告乙○○、甲○○等人彼此間均不相識，被告乙○○所辯係朋友間玩牌消遣
      ，並非賭博云云，核屬卸責之詞，委無足採。而被告乙○○、甲○○確實有於
      賭客自摸一次時收取二佰元之事實，業據證人余遠紹、辛○○、丙○○、戊○○、己○○、陳德昌等人分別於警訊中證述明確，互核彼等所為供述均屬一致
      ，堪認為真實。至被告乙○○、甲○○辯稱是玩牌的人自願給的，用作買香煙
      、飲食之用云云；然被告乙○○、甲○○苟係因朋友相聚而起意供朋友賭博消
      遣，本無向朋友收取費用之必要，況查，依參賭者前開供述，被告乙○○、甲○○係依每次自摸抽取二佰元，則若被告等向參賭者收取二佰元之目的係在集
      資購買香菸、飲食，核無如參賭者所述每次自摸收取費用之必要，益足徵被告
      等收取費用係本於營利之陳述，至上開參賭者於本院調查中所為否認被告等曾
      有抽頭之陳述，核屬事後附和被告所為辯解、迴護之詞，均不足採為有利於被
      告等認定之依據。
    (五)又按共同正犯之意思聯絡並不限於事前有所謀議，即僅於行為當時有共同犯意
      之聯絡者亦屬之，且其表示方法，亦不以明示通謀為必要，即相互間有默示之
      合致，亦無不可；又共同正犯之意思聯絡，原不以數人直接發生者為限，即有
      間接之聯絡者，亦包括在內（最高法院七十三年台上字第二三六四號、七十七
      年台上字第二一三五號判例意旨參照）。經查，庚○○於自由時報上刊登廣告
      、聯絡方式，再由被告乙○○提供上開處所予聚集不特定人賭博，現場由被告
      甲○○負責清潔、飲食，並收取抽頭金，藉以賺取經濟上利益，已如前述，揆
      諸上開判例說明，被告乙○○、被告甲○○及庚○○間顯有犯意聯絡及行為分
      擔，均為共同正犯，亦足認定。
  綜上所述，被告乙○○、被告甲○○上開所辯，顯係避究圖卸之詞，自不足採。此
  外，復有警方在現場所扣得被告乙○○所有之麻將牌一副、骰子三個、東南西北大
  骰子一個及被告等犯罪所得之抽頭金一千六佰元並有自由時報簡報一份（偵卷第三
  六頁）等物，足資佐證。是以，本件事證明確，被告乙○○、甲○○之意圖營利提
  供賭博場所而聚眾賭博之犯行，已經證明，應予依法論科。
二、核被告乙○○、甲○○所為，均係犯刑法第二百六十八條之意圖營利供給賭博場
    所罪及意圖營利聚眾賭博罪，渠等與證人庚○○間，互有犯意聯絡及行為分擔，
    應論以共同正犯。公訴人雖認被告等所為犯行係犯常業賭博罪，惟查常業賭博罪
    ，係以與他人賭博財物，並藉以維生為其成立要件，查本件被告乙○○、甲○○
    僅意圖營利提供被告乙○○之租屋處為賭博場所，聚集不特定人於上開場所賭博
    財物，與刑法第二百六十七條常業賭博罪，係指反覆以賭博為日常謀生之職業之
    構成要件有間，且無證據證明渠等除提供賭博場所，尚有與賭客對賭之情事，是
    難認渠等有參與賭博之行為，應僅構成刑法第二百六十八條意圖營利提供賭博場
    所，聚眾賭博罪（院字第一四五五號可資參照），公訴人認被告等係犯常業賭博
    罪，顯有未洽，惟二者之基本社會事實同一，爰變更起訴法條。又被告乙○○及
    甲○○所犯上開意圖營利供給賭博場所及意圖營利聚眾賭博二罪，係本於一個營
    利犯意而為一犯罪行為之各個舉動，為一行為而觸犯上開二罪名，為想像競合犯
    ，應依刑法第五十五條之規定，從情節較重之意圖營利聚眾賭博罪處斷。而渠等
    自九十年二月二十七日起至同年三月十一日為警查獲之時止，先後多次意圖營利
    供給賭博場所及聚眾賭博之犯行，均時間緊接，所犯構成要件相同之罪名，顯係
    基於概括犯意反覆為之，均為連續犯，各應論以一罪，並加重其刑。再查，被告
    乙○○有如事實欄所示之科刑及執行紀錄，有臺灣高等法院檢察署刑事資料室簡
    覆表一份在卷可參，其受有期徒刑執行完畢後，於五年之內，再犯有期徒刑以上
    之本罪，為累犯，是被告乙○○應依刑法第四十七條之規定加重其刑，並與上開
    所犯連續犯加重部分遞加重之。爰審酌被告乙○○前已因意圖營利提供賭博場所
    而聚眾賭博之行為，經本院判處有期徒刑六月確定，猶不知悔悟，再夥同被告甲○○、庚○○再為本件犯行，而被告乙○○、甲○○身心健全，社會本可期待渠
    等從事正當職業，裨益社會經濟之正常發展，具渠等竟為一己之私，共同提供場
    所而聚眾賭博，敗壞社會良善風氣，及渠等之素行、犯罪之手段、所生之危害及
    犯後猶飾詞圖卸，不知悔悟等一切情狀，分別量處如主文第一項、第二項所示之
    刑，並就被告甲○○所處有期徒刑部分諭知易科罰金之折算標準，以資懲儆。
三、扣案麻將牌一副、骰子三個、東南西北大骰子一個，均係供被告乙○○及甲○○
    犯上開賭博罪所用之物，且為被告乙○○所有，業據被告乙○○、甲○○供承在
    卷，應依刑法第三十八條第一項第二款之規定沒收之。而抽頭金一千六百元，係
    查獲當天自被告甲○○身上起出之抽頭金，且為被告等犯罪所得之物，應依刑法
    第三十八條第一項第三款規定沒收之。至於被告提供予賭客之賭博場所（即桃園
    縣桃園市○○街六十二號五樓），為被告租屋處，及該處並非公共場所亦非公眾
    得出入之場所，是警方所查獲之賭客余遠紹等人並非在公共場所或公眾得出入之
    場所賭博財物，且扣案前開賭客所有合計共六千三百五十元之賭資，並非被告犯
    罪所得，亦非被告犯罪所用之物，亦從無證明係在賭台或籌碼兌換處查獲，是該
    六千三百五十元無從於本件宣告沒收，特予說明。
四、至與被告等共同為上開賭博抽頭犯行之庚○○，因未據公訴人起訴，本院無從予
    以審究，其所涉罪嫌，應由公訴人依法另行偵處，併予明。
據上論斷，應依刑事訴訟法第二百九十九條第一項前段、第三百條，刑法第二十八條
、第五十六條、第二百六十八條、第五十五條、第四十七條、第四十一條第一項前段
、第三十八條第一項第二、三款，罰金罰鍰提高標準條例第一條前段、第二條，判決
如主文。
本案經檢察官邱曉華到庭執行職務。
中      華      民      國      九十一      年    十    月    三十    日
                                臺灣桃園地方法院刑事第六庭
                                    審判長法  官  周政達
                                          法  官  林曉芳
                                          法  官  何俏美
右正本證明與原本無異。
如不服本判決，應於判決送達後十日內向本院提出上訴狀( 應附繕本 )，上訴於
臺灣高等法院。
                                          書記官  王泰元
中華      民      國       九十一     年    十一  月      四     日
附論罪科刑依據之法條：
刑法第二百六十八條：
意圖營利，供給賭博場所或聚眾賭博者，處三年以下有期徒刑，得併科三千元（現已
提高十倍為三萬元）以下罰金。
